【裁判字號】    96,再,17
【裁判日期】    970131
【裁判案由】    再審之訴
【裁判全文】
臺灣板橋地方法院民事判決                96年度再字第17號
再  審  原  告  甲○○
                乙○○原名：.
                丁○○
共同訴訟代理人  鄭勝助律師
再  審  被  告  丙○○
上列當事人間租佃爭議事件，再審原告對於中華民國87年12月31
日本院87年度訴字第1758號和解筆錄提起再審之訴，本院判決如
下：
    主          文
再審原告之再審之訴駁回。
再審訴訟費用由再審原告負擔。
    事 實 及 理 由
一、本件再審原告提起再審之訴主張略以：緣再審原告於民國83
    年間分別向第三人洪茂吉購買臺北縣樹林市○○○段地121-
    9 、10、11地號土地，均已付清買賣價金，有洪茂吉所立：
    「土地總價款已付清完訖無誤，日後無金錢瓜葛」、「購地
    總價款已付訖無誤」之收據及加註：「另375 租約及道路通
    行由乙方負責理清」為證。出賣人洪茂吉上開加註係因買賣
    之標的土地原為祭祀公業所有，與佃農間有三七五租約存在
    ，涉及終止租約應補償佃農之理清之承諾，事實上原告嗣亦
    順利取得土地產權及占有，並已建屋完竣使用多年。不意在
    8 年多後，被告突執鈞院87年度訴字第1758號和解筆錄於96
    年5 月間聲請鈞院執行處函請地政機關查封再審原告等之不
    動產，然再審原告付清價款後，本無與再審被告訴訟、更無
    與之和解、同意付其新臺幣（下同）3,370,911 元之必要或
    理由，洪某亦未曾照會再審原告要以再審原告名義起訴該案
    ，更不論有告知成立和解之事，經閱卷後，查知該案代理律
    師之委任狀上果無原告等之簽名，則洪茂吉冒名起訴及和解
    ，似有為圖不法利益以支付半數和解金達到佃農拋棄租佃權
    目的之嫌，但再審原告等依法應不受其犯法行為之拘束，且
    再審被告所收受之半數第一期款並非再審原告所支付，亦可
    證明該和解案與再審原告無關。因聲明請求廢棄鈞院87年度
    訴字第1758號和解筆錄第三項中再審原告等願連帶給付再審
    被告3,370,911 元之和解等語（再審原告同時提出之異議之
    訴部分另案審理中），並提出付款明細表、交款備忘錄、不
    動產買賣契約書、臺灣板橋地方法院民事執行處96年5 月31
    日板院輔96執明字第32379 號囑託查封登記書、支票、臺灣
    板橋地方法院87年度訴字第1758號87年12月31日和解筆錄、
    民事委任狀等影本為證據。
二、按「和解成立者，與確定判決有同一之效力。」、「和解有
    無效或得撤銷之原因者，當事人得請求繼續審判。」、「第
    五百條至第五百零二條及第五百零六條之規定，於前項情形
    準用之。」，民事訴訟法第380 條第1 項至第3 項分別定有
    明文。經查，本件再審原告提起再審之訴聲明請求廢棄本院
    87年度訴字第1758號87年12月31日和解筆錄，惟依照前揭法
    條規定，當事人主張訴訟上和解有無效或得撤銷之原因者，
    應依照請求繼續審判之方式請求救濟，至於同條第3 項之規
    定乃係規定當事人得請求繼續審判應準用同法第500 條至第
    502 條及第506 條之規定，而非規定訴訟上和解應以提起再
    審之訴為其救濟程序，則本件再審原告對前揭訴訟上和解提
    起再審之訴，自屬顯無理由，不應准許。
三、又按當事人主張有利於己之事實者，就其事實有舉證之責任
    ，但法律別有規定或依其情形顯失公平者，不在此限，民事
    訴訟法第277 條定有明文；而按有當事人於訴訟未經合法代
    理之情形者，得以再審之訴對於確定終局判決聲明不服，此
    為民事訴訟法第496 條第1 項第5 款規定甚明。經查，本件
    兩造前於本院87年度訴字第1758號租佃爭議事件涉訟時，曾
    於87年12月31日當庭由其委任之並有民事訴訟法第70條第1
    項但書及第2 項所列各行為之特別代理權之訴訟代理人郭芳
    宜律師到場提出民事委任狀代理本件再審原告等人到場為言
    詞辯論（郭芳宜律師同時受胡廣惠、洪志昌、吳美儀、簡榮
    照、丁○○、李昆通、甲○○、廖翠華、陳兩傳、黃士□、
    中寶貿易股份有限公司等人委任），該民事委任狀上並有本
    件再審原告蓋用之印章印文，此有民事委任狀及該案之87年
    12 月31 日言詞辯論期日報到單附於該案卷內可稽（附本院
    87 年 度訴字第1758號民事卷宗第204 頁、第206 至208 頁
    ，影本附本院卷），嗣該案兩造成立訴訟上和解，有和解筆
    錄在卷可參，而本件再審原告並未舉證證明前述由郭芳宜律
    師於前案言詞辯論期日所提出之民事委任狀乃係由第三人偽
    造其簽名、蓋章於其上之事實，則本件再審原告所主張之本
    件再審原告於該案係未經合法代理而成立訴訟上和解之事實
    ，自難認為真實，從而，本件再審原告主張前揭兩造前於本
    院87 年 度訴字第1758號租佃爭議事件所成立之訴訟上和解
    有前揭民事訴訟法第496 條第1 項第5 款規定之再審原因一
    節，自非可採。
四、按「再審之訴，應於三十日之不變期間內提起。」、「前項
    期間，自判決確定時起算，判決於送達前確定者，自送達時
    起算；其再審之理由發生或知悉在後者，均自知悉時起算。
    但自判決確定後已逾五年者，不得提起。」、「以第四百九
    十六條第一項第五款、第六款或第十二款情形為再審之理由
    者，不適用前項但書之規定。」，此為民事訴訟法第500 條
    第1 項至第3 項分別規定甚明。經查，本件再審原告前於96
    年9 月12日曾以前述相同之原因聲請繼續審判，前經本院於
    96年9 月29日裁定駁回其繼續審判之聲請，此有本院96年9
    月29日96年度續字第2 號民事裁定查詢結果附卷可參，則縱
    認為本件再審原告前揭主張為真實，然本件再審原告至遲於
    96年9 月12日之前即已知悉前案所成立之訴訟上和解乃係未
    經合法代理所成立之和解，而知悉有前揭民事訴訟法第496
    條第1 項第5 款規定之原因存在，惟本件再審原告遲至96年
    10月22日始提起本件再審之訴，顯已逾30日之法定期間，其
    所提本件再審之訴自非合法，再審之訴顯無勝訴之望。
五、按「再審之訴顯無再審理由者，得不經言詞辯論，以判決駁
    回之。」，民事訴訟法第502 條第2 項定有明文。經查，本
    件再審原告所提本件再審之訴，為顯無理由，已如前述，爰
    依前揭法條規定，不經言詞辯論，逕以判決駁回再審原告之
    再審之訴。
六、本件事證已臻明確，本件再審原告其餘主張及攻擊防禦方法
    與證據，經本院斟酌後，與本件判決結果已不生影響，故不
    一一論列，附此敘明。
七、結論：本件再審之訴為顯無理由，依民事訴訟法第502 條第
    2 項、第78條、第85條第1 項，判決如主文。
中    華    民    國    97    年    1     月    31    日
                  民事第一庭  法  官  許瑞東
以上正本證明與原本無異
如對本判決上訴，須於判決送達後20日內向本院提出上訴狀，同
時表明上訴理由；如已於本判決示後送達前提起上訴者，應於判
決送達後10日內補具上訴理由（均須按他造當事人之人數附繕本
）。
中    華    民    國    97    年    1     月    31    日
                              書記官  賴玉芬


司法院資訊處製作；財團法人民間司法改革基金會備份。
